【裁判字號】    98,訴,1715
【裁判日期】    990204
【裁判案由】    強盜
【裁判全文】
臺灣高雄地方法院刑事判決              98年度訴字第1715號
公  訴  人  臺灣高雄地方法院檢察署檢察官
被      告  甲○○
            乙○○
上二人共同
指定辯護人  本院公設辯護人蘇鴻吉
上列被告因強盜案件，經檢察官提起公訴（98年度偵字第29056
號），本院判決如下：
    主  文
甲○○、乙○○共同犯竊盜罪，均累犯，各處有期徒刑伍月，如
易科罰金，均以新臺幣壹仟元折算壹日。
    事  實
一、甲○○前因妨害自由等案件，經臺灣高等法院高雄分院以90
    年度上訴字第915 號判決分別判處有期徒刑4 月、4 月、1
    年10月確定，嗣經裁定減刑並定應執行刑為有期徒刑2 年後
    ，於民國97年5 月19日縮短刑期假釋出監，甫於97年11月23
    日假釋期滿視為執行完畢；乙○○前因施用毒品案件，經本
    院以96年度訴字第416 號判決判處有期徒刑7 月確定，嗣經
    裁定減刑為有期徒刑3 月又15日，於96年9 月3 日執行完畢
    。
二、詎甲○○、乙○○2 人均不知悔改，竟共同基於意圖為自己
    不法所有之竊盜犯意聯絡，於98年9 月27日上午11時50分許
    ，一同騎乘車號753-EBA 號重型機車，行經高雄縣林園鄉○○村○○○路138 巷90號前，見丙○○所有置放於車號8M-7
    280 號自小貨車上之抽水馬達（價值約新臺幣3 萬元）無人
    看管，2 人乃以徒手搬運該抽水馬達置放在上開機車之方式
    ，而竊取該抽水馬達得手。嗣其2 人正欲離去之際，為丙○○發現攔阻，雙方遂發生拉扯，丙○○因而跌倒受有右肘擦
    傷、右膝擦傷、右第一姆指及第二姆指表皮擦傷等傷害（未
    據告訴），適員警趕抵現場並將甲○○、乙○○當場逮捕，
    始悉上情。
三、案經高雄縣政府警察局林園分局報請臺灣高雄地方法院檢察
    署檢察官偵查起訴。
    理  由
壹、證據能力部分：
一、按被告以外之人於偵查中向檢察官所為陳述，除顯有不可信
    之情況者外，得為證據，刑事訴訟法第159 條之1 第2 項定
    有明文。本件被害人丙○○於檢察官偵查中具結後所為之證
    述，並無何顯不可信之情況，依上說明，其於偵查中之證言
    自具有證據能力。
二、按「除前3 條之情形外，下列文書亦得為證據：一、除顯有
    不可信之情況外，公務員職務上製作之紀錄文書、證明文書
    。二、除顯有不可信之情況外，從事業務之人於業務上或通
    常業務過程所須製作之紀錄文書、證明文書。三、除前二款
    之情形外，其他於可信之特別情況下所製作之文書。」刑事
    訴訟法第159 條之4 定有明文。查被害人丙○○之建佑醫院
    診斷證明書係醫師依於業務上或通常業務過程所須製作之病
    歷紀錄文書所製作之紀錄文書，且記錄時亦無預見日後將作
    為證據之偽造動機，其虛偽之可能性較小，且如讓製作者以
    口頭方式在法庭上再重述過去之事實或數據，實際上有其困
    難，具有一定程度之不可代替性，復無顯不可信之情況，依
    上開規定，該診斷證明書應具有證據能力。
三、按被告以外之人（包括證人、鑑定人、告訴人、被害人及共
    同被告等）於審判外之陳述雖不符刑事訴訟法第159 條之1
    至之4 等4 條之規定，而經當事人於審判程序同意作為證據
    ，法院審酌該言詞陳述或書面陳述作成時之情況，認為適當
    者，得為證據。刑事訴訟法第159 條之5 第1 項定有明文。
    查被害人丙○○於警詢時之證述及卷附之高雄縣政府警察局
    林園分局搜索扣押筆錄、扣押物品目錄表、贓物認領保管單
    等證據，其性質雖均屬傳聞證據，且當事人均已知上述證據
    乃傳聞證據，於本院審理時均同意作為證據（見本院二卷第
    55頁），本院審酌上開證據與本案犯罪事實具有關連性且無
    不當取得之情形，認為以之作為本案之證據亦屬適當，揆諸
    前開規定，上開證據均應具有證據能力。
四、卷附照片6 紙，係傳達照相當時現場情況，而透過照片傳達
    情形與現場實況在內容上之一致性，透過機械之正確性加以
    保障，即照片並不存在人對現實情形之知覺、記憶所經常發
    生的表現錯誤，是認照片之性質係非供述證據，並無傳聞法
    則之適用，且亦別無證據證明上開照片有經偽造、變造或不
    法之情形，自有證據能力。
貳、實體部分：
一、上開犯罪事實，業據被告甲○○、乙○○2 人於審理時均坦
    承不諱，核與證人即被害人丙○○於警詢、偵查中及本院審
    理時證述之情節相符，復有高雄縣政府警察局林園分局搜索
    扣押筆錄、扣押物品目錄表、贓物認領保管單及照片6 張在
    卷可憑，足見被告2 人上開自白核與事實相符，堪採為認定
    事實之證據，從而，本件被告2 人上開共同竊盜犯行，均堪
    認定。
二、公訴意旨雖以：被告2 人於行竊得手之際遭人發覺時，為脫
    免逮捕、防護贓物，竟以拉扯、扭打等強暴方式致證人丙○○受有右肘擦傷、右膝擦傷、右第一姆指及第二姆指表皮擦
    傷等傷害，顯已構成刑法第329 條、第328 條之準強盜罪之
    犯嫌；訊據被告甲○○、乙○○均堅詞否認有何準強盜犯行
    ，均辯稱：其2 人並未與丙○○發生扭打，反而是丙○○派
    人毆打其2 人，倘其2 人真的有毆打丙○○，丙○○所受的
    傷不會只有肢體擦傷而已等語，經查：
  (一)按刑法第329 條之規定旨在以刑罰之手段，保障人民之身體
    自由、人身安全及財產權，免受他人非法之侵害，以實現憲
    法第8 條、第22條及第15條規定之意旨。立法者就竊盜或搶
    奪而當場施以強暴、脅迫者，僅列舉防護贓物、脫免逮捕或
    湮滅罪證三種經常導致強暴、脅迫行為之具體事由，係選擇
    對身體自由與人身安全較為危險之情形，視為與強盜行為相
    同，而予以重罰。至於僅將上開情形之竊盜罪與搶奪罪擬制
    為強盜罪，乃因其他財產犯罪，其取財行為與強暴、脅迫行
    為間鮮有時空之緊密連接關係，故上開規定尚未逾越立法者
    合理之自由形成範圍，難謂係就相同事物為不合理之差別對
    待。經該規定擬制為強盜罪之強暴、脅迫構成要件行為，乃
    指「達於使人難以抗拒之程度者」而言；又刑法第329 條準
    強盜罪之要件行為，雖未如刑法第328 條強盜罪之規定，將
    實施強暴、脅迫所導致被害人或第三人不能抗拒之要件予以
    明文規定，惟必於竊盜或搶奪之際，當場實施之強暴、脅迫
    行為，已「達使人難以抗拒之程度」，其行為之客觀不法，
    方與強盜行為之客觀不法相當，而得與強盜罪同其法定刑。
    據此以觀，刑法第329 條之規定，並未有擴大適用於竊盜或
    搶奪之際，僅屬當場虛張聲勢或與被害人或第三人有短暫輕
    微肢體衝突之情形（司法院大法官釋字第630 號解釋文及理
    由參照）。
  (二)本件證人丙○○於警詢、偵查中固均證稱：其發現被告2 人
    偷東西時即上前攔阻，在拉扯過程中，被告2 人均有出手對
    其毆打等語（參偵卷第7 、60頁），惟觀諸證人丙○○所受
    傷勢乃右肘擦傷、右膝擦傷、右第一姆指及第二姆指表皮擦
    傷等傷害之情，有建佑醫院診斷證明書在卷可考（參偵卷第
    25頁），此即與一般傷害多半係攻擊對方臉、胸、腹等脆弱
    部位有別，且所受傷勢亦與常見遭毆打所呈現之挫傷、抓傷
    不同，故證人丙○○上開所證述遭被告2 人出手毆打之真意
    是否等同於遭被告2 人施以強暴之傷害行為，即屬有疑；且
    證人丙○○於本院審理時已證稱：其在爭執過程中所受之手
    肘及膝蓋擦傷並非被告2 人打的，是在拉扯之間，其自己跌
    倒受傷所致等語（參本院二卷第57～58頁），此恰與證人丙○○上開所受手肘、膝蓋、拇指擦傷等傷勢吻合，足徵證人
    丙○○上開傷勢應非遭被告毆打所致，故公訴意旨認被告2
    人為脫免逮捕、防護贓物而以拉扯、扭打等強暴方式致證人
    丙○○受有上開傷害等情，即有誤會。
  (三)再者，證人丙○○案發當時年約42歲，身高170 公分、體重
    57公斤等情，業據證人丙○○於本院審理時證述明確（參本
    院二卷第58頁），而被告甲○○當時年約43歲，身高176 公
    分、體重約75公斤、另被告乙○○則年約43歲，身高173 公
    分、體重約63公斤一節，亦據被告2 人供承在卷（參本院二
    卷第66頁），足認被告2 人無論在人數、體型、身材等均較
    之證人丙○○有優勢，然證人丙○○於本院審理時證稱：其
    發現馬達遭竊後，就上前要將馬達取回，但被告2 人不讓其
    取回馬達，於是其與被告2 人便在那邊推來推去，約相隔5
    分鐘鄰居出現後，被告2 人就丟下馬達想要逃跑，但最終還
    是遭鄰居抓住等語（參本院二卷第56、57、60頁），可知被
    告2 人與證人丙○○拉扯之目的應僅係消極防護竊得之贓物
    ，主觀上並無積極壓制丙○○使之難以抗拒之意思，此觀之
    被告2 人雖占有人數、身材等優勢地位，卻於長達5 分鐘之
    過程僅有拉扯，而未有積極施暴或壓制丙○○身體之舉動可
    明，揆諸前開說明，本院自難僅以被告2 人曾與證人丙○○
    有短暫輕微肢體衝突之情形，即遽認被告2 人有施強暴至不
    能或難以抗拒等強盜之主觀犯意。
  (四)再參之證人丙○○於本院審理時復證稱：「（審判長問：你
    覺得被告有毆打你的動作有無達到你難以抗拒以致讓被告拿
    走馬達的地步？）沒有，我就是不讓被告拿走馬達。」等語
    （參本院二卷第57頁），且被告2 人於拉扯過程中，並未利
    用其優勢地位而積極施暴或趁證人丙○○跌倒時予以壓制，
    反而停留現場持續與證人丙○○爭搶該抽水馬達，以致終遭
    證人丙○○鄰居及員警合力逮捕等情，亦如前述，益徵證人
    丙○○當時主觀上並未因被告2 人之拉扯行為而不敢抵抗，
    客觀上亦未居於劣勢或遭被告2 人制伏，而仍然持續與被告
    2 人拉扯並待鄰居及員警合力逮捕被告2 人之情，甚為明灼
    ，自難認被告2 人上開行為有何達於使人難以抗拒之程度。
  (五)綜上，本件被告2 人上開行為主觀上並無施強暴至不能或難
    以抗拒等強盜之主觀犯意，且其2 人與證人丙○○拉扯之行
    為，亦未達於使人難以抗拒之程度，揆諸上開說明，本件被
    告2 人之行為尚與刑法第329 條準強盜罪之構成要件有間，
    自不得以準強盜罪之刑責相繩，從而，公訴意旨認被告2 人
    均係犯刑法第329 條之準強盜罪，不無誤會。
三、核被告2 人所為，均係犯刑法第320 條第1 項之普通竊盜罪
    。公訴意旨認被告2 人所為係犯刑法第329 條之準強盜罪，
    尚有未恰，已如前述，惟其社會基本事實同一，本院自得變
    更起訴法條予以審理。其2 人就上開竊盜犯行，有犯意聯絡
    及行為分擔，均為共同正犯。又被告甲○○前因妨害自由等
    案件，經臺灣高等法院高雄分院以90年度上訴字第915 號判
    決分別判處有期徒刑4 月、4 月、1 年10月確定，嗣經裁定
    減刑並定應執行刑為有期徒刑2 年後，於97年5 月19日縮短
    刑期假釋出監，甫於97年11月23日假釋期滿視為執行完畢；
    被告乙○○前因施用毒品案件，經本院於96年度訴字第416
    號判決判處有期徒刑7 月確定，嗣經裁定減刑為有期徒刑3
    月又15日，於96年9 月3 日執行完畢等情，有臺灣高等法院
    被告前案紀錄表1 份在卷可參，其2 人於有期徒刑執行完畢
    後5 年內，再故意犯本件有期徒刑以上之罪，均為累犯，均
    應依刑法第47條第1 項之規定加重其刑。爰審酌被告2 人身
    強力壯，不思以正當途逕謀取財富，竟共同竊取他人所有之
    物，危害社會治安及他人財產法益，所為實屬不該；惟念其
    2 人犯後均坦承犯行，態度尚可，所竊取之財物價值非鉅，
    並已返還予證人丙○○，有贓物認領保管單在卷可憑，證人
    丙○○亦表明願意原諒被告2 人等其他一切情狀，分別量處
    如主文所示之刑，並考量被告2 人之學歷、經濟能力及犯罪
    情狀，均諭知以新臺幣1,000 元折算1 日為易科罰金之折算
    標準，以示懲儆。檢察官誤認被告2 人所犯係準強盜罪，因
    而分別求處被告甲○○有期徒刑5 年6 月、被告乙○○有期
    徒刑6 年，均有未當，併此指明。
據上論斷，應依刑事訴訟法第299 條第1 項前段、第300 條，刑
法第28條、第320 條第1 項、第47條第1 項、第41條第1 項前段
 ，刑法施行法第1 條之1 ，判決如主文。
本案經檢察官余彬誠到庭執行職務。
中    華    民    國    99    年     2    月    4     日
                  刑事第十五庭  審判長法  官   莊珮君
                                      法  官   吳佳樺
                                      法  官   王俊彥
如不服本判決應於收受判決後10日內向本院提出上訴書狀，並應
敘述具體理由。其未敘述上訴理由者，應於上訴期間屆滿後20日
內向本院補提理由書(均須按他造當事人之人數附繕本)「切勿逕
送上級法院」。
以上正本證明與原本無異。
中    華    民    國    99    年     2    月    4     日
                                      書記官   黃園芳
附錄本案論罪法條：
中華民國刑法第320 條
（普通竊盜罪、竊佔罪）
意圖為自己或第三人不法之所有，而竊取他人之動產者，為竊盜
罪，處5 年以下有期徒刑、拘役或5 百元以下罰金。
意圖為自己或第三人不法之利益，而竊佔他人之不動產者，依前
項之規定處斷。
前二項之未遂犯罰之。

司法院資訊處製作；財團法人民間司法改革基金會備份。
